# 《中审众环研究 · 实务案例卷（ 2020 ）》问题 2-1-

提问人：wx_5ed465f72489 时间：2023-07-02 09:18:
您好陈老师
问题 2-1-29（净水设备公司套餐（包括提供设备和提供后期维护服务）销售收入如问题中描述：
A 公司是一家销售家庭和办公用净化水设备的公司。业务的主要模式为销售净化水在客户缴纳一定的服务费后，A 公司提供定期免费更换滤芯的服务。收取的服务费中包含人工费和滤芯耗材的费用。当前 A 公司又推出了一项新的业务模式“云净服务”，以套餐的形式，按月收取费用，签订 1 个季度或 2 年的服务期，免费赠送净化水设备，免费更换滤芯。
A 公司基本提供两种云净服务的模式。
模式 A：每月收取 58 元，同时收取 300 元的保证金，服务期限为一个季度（ 3 个月），一次收取 3 个月的服务费和 300 元的保证金，在安装设备前共计收取 474 元。到期后，客户可选择续费续期，也可选择到期不再续费。如客户不续费，则 A 公司会将净化设备拆除，但拆除的净化水设备无法再利用，也无法退回厂家，此时收费只能弥补 85%的成本； 模式 B：每月收取 58元，不收取保证金，服务期限为 2 年，一次性收取费用（会给客户适当的折扣），大约收取 1,300 元。到期后客户可选择续费续期，也可选择到期不再续费，净化水设备不再拆除。该模式下2 年的收费可以弥补净化设备的成本。 以上两种模式下，在服务期内，A 公司都会免费定期更换滤芯，一般是 3 个月更换一次， 1 年更换 4 次，滤芯的成本较低。
解答： 基于 2017 版收入准则的处理意见：
1 、合同中包括几个单项履约义务
A 公司在该合同中的承诺包括两项：销售净化设备和提供后续的滤芯更换服务。 根据《企业会计准则第 14 号——收入（ 2017 年修订）》第十条的规定进行分析：客户可以从设备和滤芯更换服务中单独受益；A 公司无需将这两项承诺整合成一个组合产出；这两项承诺彼此不存在重大改制和定制；A 公司可以单独提供其中一个承诺而不提供另一个承诺，这两项承诺之间没有高度的关联性。因此，合同中的这两项承诺构成两个单项履约义务。
在 A、B 两个模式中，“客户可选择续费续期，也可选择到期不再续费”给予客户的续约选择权是否构成重大权利？根据背景信息描述，如果客户选择续期，则需支付的费用仍是每月 58 元，该价格与同类其他客户新签订合同所应支付的对价相同，并没有享受更低的折扣，因此，该续约选择权不属于重大权利，不构成单项履约义务。
2 、如何确认收入
A 公司应将合同的交易价格按照两个单项履约义务的单独售价的相对比例进行分摊。由于 A、B 两种合同模式的合同期限不同，分摊至相同的履约义务的价格也不相同。
B 模式：由于在 2 年的合同期满之时，无论客户是否续约，净化水设备都不拆除，归客户所有，因此，实际上在净化水设备交付客户安装完成后，客户就能主导设备的使用并获得其全部经济利益，即：设备交付客户安装完成后客户已经取得的净化水设备的控制权，公司应将分摊至设备的交易价格确认为收入。对于更换滤芯的服务，应在服务发生时按照履约进度（比如：合同期限内需要更换的次数）确认服务收入。
A 模式：在此模式下， 3 个月合同到期后，如果客户选择不续约，则公司拆除净水设备，但是拆下的净水设备也不能再使用了，其生命周期结束。因此，与 B 模式相同，在设备交付客户安装完成后，客户即能主导设备的使用（包括 3 个月后是继续使用还是拆除），并获得其全部经济利益，如果是 3 个月拆除报废，该经济利益为 3 个月寿命周期的利益，如果续期，该经济利益是续约期间内寿命周期的经济利益。据此，据此， A 模式下，公司应在设备交付客户安装完成后，将分摊至设备的交易价格确认为收入。更换滤芯的服务的收入确认与 B模式相同。
对此，还可以从另一个角度考虑，由于客户控制了合同期限内已识别资产（净水设备）的使用权，这项合同中包含着租赁。《企业会计准则第 21 号——租赁（ 2018 年修订）》第四十二条规定“生产商或经销商作为出租人的融资租赁，在租赁期开始日，该出租人应当按照租赁资产公允价值与租赁收款额按市场利率折现的现值两者孰低确认收入，并按照租赁资产账面价值扣除未担保余值的现值后的余额结转销售成本。
生产商或经销商出租人为取得融资租赁发生的成本，应当在租赁期开始日计入当期损益。”
无论是无论是 3 个月的合同还是 2 年的合同，净水设备一旦为客户安装，就只能供该客户使用，不能再用作它途，除了能够从该客户处获得收益，不能获得其他经济利益。因此，实际上从设备为客户安装完毕客户可以使用之时，该设备所有权上的主要风险和报酬就已经转移给了客户。即使是 3 个月的合同，由于拆除后设备的生命周期只是 3 个月 ，租赁期也占了设备生命周期的大部分，因此，满足融资租赁的条件。根据租赁准则的上述规定，企业作为融资租赁的出租人应在租赁开始日按照租赁资产公允价值（可视为设备的单独售价）与租赁收款额按市场利率折现的现值（可视为分摊至设备的交易价格）两者孰低确认收入。与前述分析的结论是基本一致的。
3 、客户续约的处理
如果客户续约，应作为新的合同的处理，由于净水设备的控制权在续约前的合同中已经转移给了客户，因此在续约期间，应仅就更换滤芯的服务确认收入。
对上文红色标注部分不能理解
疑惑如下：
1 、据此，据此， A 模式下，公司应在设备交付客户安装完成后，将分摊至设备的交易价格确认为收入。
这个可以认为风险已发生转移，但是对于 A 模式下，仅自客户处收取 484 元。元。
“ 模式模式 A ：每月收取 58 元，同时收取 300 元的保证金，服务期限为一个季度（ 3 个月），一次收取 3 个月的服务费和 300 元的保证金，在安装设备前共计收取 474 元。元。 ”
此时按上文解答所述，需要确认商品转让的收入，我的理解此时这个扣除了提供服务的公允价值后，相当于是A模式下能确认的销售商品收入不会超过 474 元。
而如B方案所述，一次性收费 1300 元
“模式模式 B ：每月收取 58 元，不收取保证金，服务期限为 2 年，一次性收取费用（会给客户适当的折扣），大约收取 1,300 元。元。”
我理解上述B方案 1300 元（不考虑服务价值）左右才是设备的公允价值。
因此是不是这样理解：
1 、A模式下：
（ 1 ） 确认商品销售收入应该设备的公允价值即 1300 元确认
即：借：银行存款 474
借：应收账款 826
贷：主营业务收入 1300
（ 2 ） 后续提供服务
借：银行存款
贷：主营业务收入
（ 3 ）后续 3 个月期满如果客户不续约则
借：应收账款 -
贷：主营业务收入 -
此时相当于是这个合同为亏损合同
（ 4 ）如果客户续约
则每月从收取的 58 元中，扣除服务费后冲减应收账款
借：银行存款 58
贷：应收账款 58
类似于“ 2 、、 A 模式下的收费不能保证设备成本的全部回收，因此其设备销售收入不能在将设备交付给客户并完成安装时立即确认，而应当将该部分与设备相关的收入（合同总金额－提供 3个月服务的公允价值）予以递延，到后续累积的递延收益达到净化设备成本时，认为设备所有权上的主要风险和报酬已转移，据此确认净化设备的销售收入，并结转成本。 ” （解答中基于2006 年准则的会计处理）
同样的疑惑适用于按租赁准则处理，因为 “ 根据租赁准则的上述规定，企业作为融资租赁的出租人应在租赁开始日按照租赁资产公允价值（可视为设备的单独售价）与租赁收款额按市场利率折现的现值（可视为分摊至设备的交易价格）两者孰低确认收入。”
如果按租赁准则处理，即客户 3 个月期满退货，此时按每月收取 58 元加 300 保证金的收款额的折现值就是 474 元，哪此时不是就是要按 474 元来确认收入，这个怎么处理，想不明白。
 麻烦老师给指导下。
多谢老师

回答人：chenyiwei
近期在更新《中审众环研究》的过程中，也对一些案例进行了重新考虑，例如本案例中如果滤芯是专用的，则有可能整体只包含一项履约义务（提供净水服务）。如果只有一项履约义务，则应将合同价款在服务期限内逐步分摊确认为收入。由于客户可以选择是否续约，可能涉及可变对价因素，也需将可变对价因素纳入收入计量的考虑。
此问题可以重新考虑，包括你这里所列的问题。